【裁判字號】    99,交聲,332
【裁判日期】    990114
【裁判案由】    聲明異議
【裁判全文】
臺灣臺中地方法院交通事件裁定         99年度交聲字第332號
原處分機關  交通部公路總局臺中區監理所
受處分人    甲○○
上列受處分人因違反道路交通管理處罰條例案件，對於交通部公
路總局臺中區監理所民國九十八年十二月二十一日所為之處分（
中監違字第裁六０－ＧＥ0000000號裁決書），聲明異議
，本院裁定如下：
    主    文
原處分撤銷，發回交通部公路總局臺中區監理所。
    理    由
一、原處分意旨略以：異議人即受處分人（下稱受處分人）甲○
    ○駕駛ＭＱ－八一八六號自用一般小客車，於民國九十八年
    十一月三日上午十時六分許，在臺中市○○路與民權路口處
    ，因「酒後駕車肇事，未致人受傷，酒測值為每公升零點三
    二毫克」之違規，經臺中市警察局第一分局員警依道路交通
    管理處罰條例第三十五條第一項第一款規定當場以中市警交
    字第ＧＥ0000000號違反道路交通管理事件通知單舉
    發；本所遂於九十八年十二月二十一日以中監違字第裁六０
    －ＧＥ0000000號裁決書裁處吊扣機車駕駛執照十二
    個月，並施以道安講習。另查本案因同時受刑事判處罰金新
    臺幣五萬元，依行政罰法第二十六條規定，本案行政罰鍰免
    予執行，併此說明。
二、聲明異議意旨略以：本人因酒駕案件需被吊扣機車駕照，但
    本人那時開自小客車違規，而我的汽車駕照已被吊銷，如果
    機車駕照也被吊扣，對於本人家庭的生存之道有甚大之影響
    ，懇請不要吊扣機車駕照等語。
三、按汽車駕駛人，飲用酒類後其吐氣所含酒精濃度超過每公升
    零點二五毫克以上者，不得駕車；又汽車駕駛人，駕駛汽車
    經測試檢定有酒精濃度超過規定標準者，處一萬五千元以上
    六萬元以下罰鍰，並當場移置保管其車輛及吊扣其駕駛執照
    一年，道路交通安全規則第一百一十四條第二款及道路交通
    管理處罰條例第三十五條第一項第一款固有明文規定。而所
    謂酒精濃度超過規定之標準者，依道路交通安全規則第一百
    一十四條第二款之規定，係指汽車駕駛人飲用酒類或其他類
    似物後其吐氣所含酒精濃度超過每公升零點二五毫克或血液
    中酒精濃度超過百分之零點零五以上者。次按汽車駕駛人，
    因違反本條例及道路交通安全規則之規定，受吊銷駕駛執照
    處分時，吊銷其持有各級車類之駕駛執照，道路交通管理處
    罰條例第六十八條定有明文。此規定係於民國九十四年十二
    月十四日修正公布，並於九十五年三月一日施行，而修正前
    之道路交通管理處罰條例第六十八條則係規定「汽車駕駛人
    ，因違反本條例及道路交通安全規則之規定，受吊扣或吊銷
    駕駛執照處分時，吊扣或吊銷其持有各級車類之駕駛執照」
    ，觀其修法意旨，係以「原條文將違規駕駛人所持有之各級
    車類駕駛執照一併吊扣或吊銷，失之過酷，影響人民工作及
    生活甚鉅」為由，而刪除吊扣駕駛人駕駛執照時，「吊扣其
    持有各級車輛駕駛執照」之規定，是依現行道路交通管理處
    罰條例，已無得吊扣駕駛人所持有他級駕駛執照之依據存在
    ，從而，於為吊扣駕駛人駕駛執照之處分時，自「僅得吊扣
    駕駛人違規時所駕駛該級車類之駕駛執照」，以限制其繼續
    駕駛該級車類行駛道路之權利（臺灣高等法院臺中分院九十
    七年度九月份刑事庭庭務會議紀錄參照）。
四、經查：
（一）受處分人甲○○在前揭時、地因駕駛ＭＱ－八一八六號自
      用一般小客車，經警檢測其酒精濃度超過標準（酒測呼氣
      值達每公升零點三二毫克）之違規行為，受處分人於聲明
      異議中並不爭執，並有前揭舉發違反道路交通管理事件通
      知單、原處分機關裁決書及臺灣臺中地方法院九十八年度
      中交簡字第二０六二號刑事簡易判決書各一份附卷可稽，
      其有道路交通管理處罰條例第三十五條第一項第一款交通
      違規事實，堪以認定。
（二）本件受處分人既係駕駛自用小客車違反道路交通管理處罰
      條例第三十五條第一項第一款之規定，揆諸前揭法律規定
      及說明意旨，原處分機關依法即僅能吊扣其小客車普通駕
      駛執照，並無得吊扣受處分人持有他級駕駛執照之依據，
      而受處分人所考領之汽車駕駛執照業於九十八年五月四日
      遭吊銷，現僅持有機車駕照乙情，有受處分人汽車駕照基
      本資料及機車駕照基本資料在卷可憑，自不得因受處分人
      違規當時已無汽車駕駛執照，即吊扣其現有之機車駕駛執
      照以代之。是原處分機關以受處分人有上開違規行為，逕
      行裁處吊扣受處分人之機車駕駛執照，已難謂係適法之處
      分。原處分機關雖援引交通部九十七年一月二十四日交路
      字第０九七００一五九九七號函示據以充作本案裁處吊扣
      機車駕駛執照十二個月之基礎，惟該函係針對駕駛人領有
      汽車駕駛執照（未領有重型機車駕照）違規酒後駕駛「重
      型機車」之法理論述與本件受處分人係汽車駕照已遭吊銷
      而違規酒後駕駛「自用小客車」之情未必相同，且其無視
      新修正道路交通管理處罰條例第六十八條之修法意旨，顯
      非妥適。
（三）惟本件受處分人無持有汽車駕駛執照（該駕照於九十八年
      五月四日已遭吊銷）違規酒後駕駛自用小客車，並非即無
      從執行吊扣駕駛執照之處分而不罰，僅係如何為適當處分
      及執行之問題，否則徒使道路交通管理處罰條例第三十五
      條第一項第一款、第六十七條第六項規定形同具文。
五、綜上所述，原處分機關逕行裁處受處分人吊扣機車駕駛執照
    十二個月，並施以道安講習，尚有未洽，本件受處分人聲明
    異議，為有理由，應由本院將原處分撤銷，發回原處分機關
    再依法裁決，以資適法。
六、據上論斷，應依道路交通管理處罰條例第八十七條第二項，
    道路交通案件處理辦法第二十條規定，裁定如主文。
中    華    民    國    99    年    1     月    14    日
                      交通法庭  法  官  張清洲
以上正本證明與原本無異。
如不服本裁定，應於收受送達後5日內向本院提出抗告狀。（應
附繕本）
                                書記官  詹東益
中    華    民    國    99    年    1     月    14    日

司法院資訊處製作；財團法人民間司法改革基金會備份。
